【裁判字號】    96,訴,4049
【裁判日期】    970724
【裁判案由】    爆竹煙火管理條例
【裁判全文】
臺北高等行政法院判決
                                     96年度訴字第04049號
                              .
原      告  甲○○
被      告  臺北縣政府
代  表  人  乙○○縣長）住同.
訴訟代理人  丁○○兼送達代收.
            戊  ○
            丙○○
上列當事人間因爆竹煙火管理條例事件，原告不服內政部中華民
國96年10月8 日台內訴字第0960126160號訴願決定，提起行政訴
訟。本院判決如下：
    主  文
原告之訴駁回。
訴訟費用由原告負擔。
    事  實
一、事實概要：緣被告所屬消防局第三大隊八里分隊人員於民國
    （下同）96年3 月28日於址設臺北縣八里鄉○○路○ 段316
    號原告經營之宏成香舖檢查（該址亦係原告住所），發現原
    告在該場所販賣未附加認可標示之一般爆竹煙火計有蘋果棒
    （火花類）8 盒、丁香花（火花類）1 盒及流星花園（火花
    類）2 盒，共計11.1公斤，又原告於該場所儲存達管制量以
    上之爆竹煙火計有雙響王（升空類）24盒、烽火連天（爆炸
    音類）15盒等14種類，數量共計225.65公斤，核有未符爆竹
    煙火製造儲存販賣場所設置及安全管理辦法第18條規定，乃
    予以舉發，並扣留上開爆竹煙火。被告審查認為原告上開行
    為違反爆竹煙火管理條例第4 條及第7 條第1 項規定，依同
    法第25條第1 項第1 款、第27條第1 項第1 款及第20條第1
    項規定，以96年7 月17日北府消預字第0960023102號處分書
    （下稱原處分）處原告新臺幣（下同）30萬元罰鍰，另沒入
    違規之一般爆竹煙火。原告不服，提起訴願，經遭駁回，遂
    提起本件行政訴訟。
二、兩造聲明：
  (一)原告聲明求為判決：
    1.訴願決定及原處分關於罰鍰部分均撤銷。
    2.訴訟費用由被告負擔。
  (二)被告聲明求為判決：
    1.原告之訴駁回。
    2.訴訟費用由原告負擔。
三、兩造之主張：
甲、原告主張之理由：
一、原告開設宏成香舖金紙店多年，自96年2 月10日起因受安福
    宮、武義堂等多家廟宇、宮殿之信徒委託，訂定慶典需用之
    爆竹煙火伴金紙販售。同年3 月28日原告再為代訂，但因原
    告非銷售爆竹煙火商，故請廠商將代訂之爆竹煙火送到儲藏
    金紙之倉庫，且為免集中置放之危險性，故原告隨即通知信
    徒前來取走，不料同一時間消防隊第三大隊八里分隊消防人
    員即至宏成香舖搜查，因而造成誤會，以為原告大量販售，
    惟原告確僅為代訂，並無零售煙爆之情。
二、請鈞院准予傳喚證人林虹輝、林欽鏞、黃世維、李燕龍、羅
    平郎、林建利、郭南汯等7 人，證明原告僅為廟宇或信徒代
    訂爆竹煙火，並無販售之情。
乙、被告主張之理由：
一、按爆竹煙火管理條例第4 條：「爆竹煙火之製造場所及達中
    央主管機關所訂管制量以上之儲存、販賣場所，其業者應以
    安全方法進行製造、儲存或處理．．．。」同條例第7 條第
    1 項規定：「販賣一般爆竹煙火，應向中央主管機關申請型
    式認可及個別認可，經發給型式認可證書及附加認可標示後
    ，始得為之」。
二、查原告96年3 月28日於臺北縣八里鄉○○路「宏成香舖」儲
    存販賣達管制量以上之爆竹煙火行為屬實，案經被告執行取
    締人員製作違反爆竹煙火管理條例案件扣留單、清冊及談話
    筆錄為證；又查扣之爆竹煙火，部分爆竹煙火包裝上亦未附
    加認可標示，已違反爆竹煙火管理條例第7 條規定。復以，
    原告營業處所宏成香舖儲存225.65公斤之爆竹煙火，重量已
    超過管制量，依規定該處所之位置、構造、設備設置未符合
    爆竹煙火製造儲存販賣場所設置及安全管理辦法第17、18
    、20條規定，案經談話筆錄及扣留單、證物照片皆顯示其儲
    存販賣之違法行為屬實，且上述資料經原告親自閱讀並告以
    要旨確認無誤後，並有簽名及按指模。綜上，被告依據爆竹
    煙火管理條例第7 條第1 項、第27條第1 項第1 款、第4條
    、第25條第1 項、第20條規定，及行政罰法第24條規定，裁
    處30萬元之處分，認事量罰並無不當。
三、被告消防局除發送宣導單、張貼海報周知相關爆竹煙火之規
    定外，更於電視台跑馬燈播出及消防相關網站上宣導，原告
    不論儲存或販賣相關物品應注意相關法令規範，以免觸法，
    故原告疏忽之主張自不能據為免罰之理由。
    理  由
一、按「本條例所定爆竹煙火，係供節慶、娛樂及觀賞之用，不
    包括信號彈、煙霧彈或其他類似物品，其分類如下：1.高空
    煙火：指煙火主體直徑在7.5 公分以上，其火藥作用時垂直
    方向射程在75公尺以上者。2.一般爆竹煙火：指前款以外，
    其火藥作用後會產生火花、旋轉、飛行、爆音或煙霧等現象
    者。前項第2 款所定一般爆竹煙火，其種類如下：1.火花類
    。2.旋轉類。3.行走類。4.飛行類。5.升空類。6.爆炸音類
    。7.煙霧類。8.摔炮類。9.其他類。」、「爆竹煙火之製造
    場所及達中央主管機關所定管制量以上之儲存、販賣場所，
    其業者應以安全方法進行製造、儲存或處理。前項所定場所
    之位置、構造與設備設置之基準、安全管理及其他應遵行事
    項之辦法，由中央主管機關會商相關機關定之。」、「販賣
    一般爆竹煙火，應向中央主管機關申請型式認可及個別認可
    ，經發給型式認可證書及附加認可標示後，始得為之。」、
    「違反本條例規定製造、儲存或販賣之爆竹煙火，其成品、
    半成品、原料及製造機具，直轄市、縣（市）主管機關應逕
    予沒入。」、「有下列各款情事之一者，處30萬元以上150
    萬元以下罰鍰：一違反依第4 條第2 項所定辦法中有關強制
    或禁止規定。．．．」、「有下列各款情事之一者，處3 萬
    元以上15萬元以下罰鍰：一販賣未附加第7 條第1 項所定認
    可標示之一般爆竹煙火，．．．。」爆竹煙火管理條例第2
    條、第4 條、第7 條第1 項、第20條第1 項、第25條第1項
    第1 款、第27條第1 項第1 款分別定有明文。次按「前項第
    1 款所稱對象物之規定如下：一第1 類對象物：指各類場所
    消防安全設備設置標準（以下簡稱設置標準）第12條第1 款
    、第2 款第1 目至第6 目、第8 目至第10目及第12目所列之
    場所。二第2 類對象物：指設置標準第12條第2 款第7 目、
    第11目及第3 款所列之場所。三第3 類對象物：指設置標準
    第12條第4 款及前2 款以外供人居住或使用之建築物。四第
    4類對象物：指國道、省道、縣道、鄉道及高壓電線。」、
    「達管制量以上，摔炮類以外之一般爆竹煙火儲存場所，其
    位置、構造及設備應符合下列規定：一儲存總火藥量應在2
    公噸以下或總重量應在10公噸以下，其與前條第2項所稱對象
    物之安全距離如下表：．．．總火藥量0.4 公噸以下；總重
    量2公噸以下；安全距離7 公尺以上．．．」、「達管制量以
    上之一般爆竹煙火販賣場所，其位置、構造及設備應符合下
    列規定：一設在建築物之地面層。二為防火建築物。三內部
    以不燃材料裝修。」行為時爆竹煙火製造儲存販賣場所設置
    及安全管理辦法第17條第2項、第18條、第20條亦定有明文。
    再按「各類場所按用途分類如下：一甲類場所：．．．二乙
    類場所：．．．(七)集合住宅、寄宿舍、康復之家。．．．」
    各類場所消防安全設備設置標準第12條亦定有明文。
二、本件被告所屬消防局第三大隊八里分隊人員，於96年3 月28
    日，於原告經營之「宏成香舖」檢查，發現原告在該場所販
    賣未附加認可標示之一般爆竹煙火計有蘋果棒（火花類）8
    盒、丁香花（火花類）1 盒及流星花園（火花類）2 盒，共
    計11.1公斤，又原告於系爭場所儲存達管制量以上之爆竹煙
    火計有雙響王（升空類）24盒、烽火連天（爆炸音類）15盒
    等14種類，數量共計225.65公斤，核有未符爆竹煙火製造儲
    存販賣場所設置及安全管理辦法第18條規定，乃予以舉發，
    並扣留上開爆竹煙火等情，據原告於臺北縣政府消防局96年
    3 月28日詢問時坦認在案，有原告親自簽名捺印之談話筆錄
    、臺北縣政府消防局第三大隊八里分隊舉發爆竹煙火管理條
    例案件通知單、臺北縣政府消防局違反爆竹煙火管理條例案
    件扣留單既清冊影本各2份、現場違規照片影本共8 幀等附
    原處分卷可稽，自堪信為真正。
三、原告對於其被查獲上揭爆竹並未予以爭執，然主張其並未販
    賣，且上揭爆竹是朋友集資購買，係廟宇慶典要用，寄放於
    原告倉庫，原告並未販賣，就遭消防隊員查獲云云。惟據原
    告於上揭臺北縣政府消防局於96年3月28日詢問時，陳述略
    稱，其並無爆竹煙火販賣執照，其持有之儲存（販賣）爆竹
    煙火準備販賣給廟宇，係自96年2月10日開始販賣，並無爆竹
    煙火準備儲存（販賣）場所使用執照（或販賣場所營利事業
    登記證）等語，有該談話筆錄附原處分卷可按。稽之上揭筆
    錄經原告本人親自簽名且捺指印，原告復於本院審理時，承
    認確有如筆錄記載所述等語（參見本院卷第69頁），足見該
    筆錄所載內容應係原告自由意志下所為；復參以原告所經營
    之店舖係香舖，且該被查獲之爆竹煙火數量甚鉅，茲以爆竹
    煙火乃甚為危險之物品，如未妥善存放，甚有可能引發安全
    上之問題，此為一般人所明知，衡諸常情，原告焉有可能如
    事後所辯，經朋友要求，即大量儲放高危險物品，在其住所
    兼店舖處之理。況原告於初被查獲時，表明係透過朋友購買
    ，且不知朋友真正姓名等語；嗣於訴願時陳明其於96年3月2
    8日前受安福宮、武義堂之信徒10餘人所託，因慶典時需使
    用爆竹煙火，故委託原告代訂，並非生意行為，貨剛送到倉
    庫消防隊恰巧來查驗等語；而於本件起訴後始主張由林先生
    找6、7人去集資購買云云，其說詞亦明顯有前後所述不一之
    情，核其事後所稱，顯與常理相悖，應係推諉之詞，難以採
    信，顯見原告確有販賣未附加爆竹煙火管理條例第7 條第1
    項所定認可標示之一般爆竹煙火情事。又查，原告被查獲址
    係兼原告戶籍址，有原告上揭談話筆錄附原處分卷可按，復
    經被告陳明原告距離集合住宅沒有在7 公尺以上等語，原告
    亦陳明原告商店對面馬路是住家等語。茲以原告儲存上揭爆
    竹煙火，既已達上揭爆竹煙火製造儲存販賣場所設置及安全
    管理辦法第18條之管制量，且原告被查獲處係兼其住所；又
    其被查獲址對面馬路亦屬住家，此亦顯有違反上揭爆竹煙火
    製造儲存販賣場所設置及安全管理辦法第18條所規定對象物
    之安全距離甚明。從而，被告認定原告上揭違規行為明確，
    予以裁罰，經核並無違誤。
四、綜上所述，本件被告原處分以原告違規明確，依據爆竹煙火
    管理條例第25條、第27條規定，裁處原告30萬元之罰鍰處分
    ，經核原告儲存上揭爆竹煙火之目的乃供販賣所用，應係一
    行為，故被告依爆竹煙火管理條例第25條第1 項規定，處以
    原告該條規定之法定最低罰鍰額度，自無不合，訴願決定予
    以維持，亦無違誤。原告徒執前詞，訴請如聲明所示，為無
    理由，應予駁回。
五、至原告聲請傳訊證人林虹輝等7 人，本院因認原告此項主張
    核與其之前於消防局詢問時及訴願時之陳述均有不符，且本
    件事證已臻明確，故認無再予傳訊之必要，附此敘明。
據上論結，本件原告之訴為無理由，爰依行政訴訟法第98條第1
項前段，判決如主文。
中    華    民    國    97    年    7     月    24    日
                   臺北高等行政法院第四庭
                             審判長法  官  胡方新
                                   法  官  李玉卿
                                   法  官  陳秀
上為正本係照原本作成。
如不服本判決，應於送達後20日內，向本院提出上訴狀並表明上
訴理由，如於本判決宣示後送達前提起上訴者，應於判決送達後
20日內補提上訴理由書（須按他造人數附繕本）。
中    華    民    國    97    年    7     月    24    日
                                   書記官  楊子鋒


司法院資訊處製作；財團法人民間司法改革基金會備份。
